臺灣高等法院臺中分院民事判決
110年度家上字第82號
上  訴  人  乙○○  

訴訟代理人  雷皓明律師
複  代理人  洪琬琪律師
被  上訴人  甲○○  
訴訟代理人  馮彥錡律師
複  代理人  陳盈樺律師
上列當事人間請求離婚等（含未成年子女親權酌定、扶養費等）
事件，上訴人對於中華民國110年4月1日臺灣苗栗地方法院109年
度婚字第111號第一審判決提起上訴，本院於民國110年10月19日
言詞辯論終結，判決如下：
    主  文
上訴駁回。
第二審訴訟費用由上訴人負擔。
    事實及理由
一、上訴人主張：
　㈠兩造於民國105年1月4日結婚，婚後育有一女丙○○（未成年，
    年籍資料詳原審卷第31頁戶籍謄本)。上訴人婚後在家為家
    庭主婦，並為未成年子女之主要照顧者。然被上訴人婚後僅
    短暫給付每月5,000元之生活費用；曾多次因爭執而對上訴
    人施暴；為了禁止上訴人回娘家竟在住家門口裝設監視器；
    又無端要求上訴人交出手機供其查看，強拉上訴人以指紋解
    鎖手機；另因金錢發生爭吵，對上訴人拳打腳踢；只因不讓
    上訴人與姊姊帶未成年子女出遊，而與上訴人拉扯爭吵，並
    推倒上訴人姊姊；並曾威脅上訴人要去自殺。上訴人因無法
    忍受而於108年9月間搬回娘家居住，期間被上訴人並未有改
    善，仍不斷向上訴人情緒勒索。
　㈡被上訴人屢次對上訴人施以身體及精神上之暴力，長期對上
    訴人為不堪同居之虐待，並使未成年子女目睹家庭暴力，令
    上訴人無法忍受，兩造間已無誠摯互信之感情基礎，且分居
    長達2年，婚姻關係已生破綻而無修復之望，足見兩造婚姻
    之破綻係被上訴人上開行為所致，自屬可歸責於被上訴人，
    爰依民法第1052條第1項第3款、及第2項之規定請求離婚。
  ㈢上訴人為未成年子女之主要照顧者，與未成年子女已建立穩
    定、緊密之親子依附關係，具有充足之親職時間及能力，而
    被上訴人情緒控管不佳，在未成年子女面前實施家庭暴力行
    為。兩造分居期間，上訴人多次要求探視未成年子女，均遭
    被上訴人拒絕，上訴人自行前往幼稚園探望，竟得知未成年
    子女曾生病住院，然被上訴人拒不告知此重大事件，顯然非
    友善父母，直至上訴人報警請求協助，被上訴人才願意讓上
    訴人與未成年子女會面交往。另上訴人現與娘家人同住，家
    庭支持系統較獨居之被上訴人適當且充足。綜合上情，應由
    上訴人行使或負擔未成年子女之權利義務，較符合為未成年
    子女之最佳利益。
　㈣依行政院主計處公布107年苗栗縣每人每月平均消費金額約為
    新臺幣(下同)1萬7,965元，未成年子女之扶養費用應由被上
    訴人至少負擔1/2 ，爰併請求被上訴人應自判決確定之日起
    至未成年子女成年之日止，按月給付上訴人有關未成年子女
    之扶養費9,000 元。
　㈤聲明：
　　⒈准上訴人與被上訴人離婚。
　　⒉兩造所生未成年子女丙○○之權利義務行使或負擔，由上訴
      人任之。
　　⒊被上訴人應自裁判確定之日起至未成年子女丙○○成年之日
      止，按月於每月10日前給付上訴人關於未成年子女之扶養
      費9,000元，如1期未給付，其後6期視為已到期。
  ㈥原審為上訴人敗訴之判決，上訴人聲明不服，提起上訴。並
    上訴聲明：
　　⒈原判決廢棄。
　　⒉准上訴人與被上訴人離婚。
　　⒊兩造所生未成年子女丙○○之權利義務行使或負擔，由上訴
      人任之。
　　⒋被上訴人應自裁判確定之日起至未成年子女丙○○成年之日
      止，按月於每月10日前給付上訴人關於未成年子女之扶養
      費9,000元，如1期未給付，其後6期視為已到期。
二、被上訴人則以：
  ㈠上訴人在家中照顧未成年子女期間，被上訴人不僅負擔兩造
    之生活費用，亦負擔未成年子女之全部費用，上訴人每月開
    銷遠高於5,000元，兩造分居後，亦曾一次給付上訴人20萬
    元，並無不扶養上訴人之情事。兩造雖曾因生活瑣事偶有爭
    執、拉扯，然被上訴人並無虐待上訴人；被上訴人係基於安
    全考量而安裝監視設備，並非為阻止上訴人出門或回娘家。
    上訴人主張遭虐待，而依民法第1052條第1項第3款規定請求
    離婚，自屬無據。
　㈡兩造於108年9月間分居，係因上訴人另與訴外人己○○交往，
    兩造感情破裂，上訴人之可責性較高，不得主張依民法第10
    52條第2項請求離婚。況被上訴人目前仍深愛上訴人，希望
    上訴人能回心轉意、重修舊好，且兩造就家庭認知與觀念大
    致相同，爭執過程中能促進彼此瞭解，學習經營夫妻關係，
    縱有破綻，尚未達難以回復之程度。
　㈢若鈞院判准離婚，因被上訴人長年支付家庭生活開銷，經濟
    收入穩定，且與母親同住，母親可協助照顧未成年子女，與
    未成年子女依附關係緊密。故未成年子女權利義務之行使或
    負擔應由被上訴人任之，並由上訴人按月給付被上訴人有關
    未成年子女之扶養費9,000元。
　㈣答辯聲明：上訴駁回。
三、兩造爭執及不爭執事項：
  ㈠不爭執事項：
    ⒈兩造於105年1月4日結婚，婚後育有未成年子女丙○○，並共
      同居住在苗栗縣○○鎮○○街0號。
    ⒉上訴人婚後為全職家庭主婦照顧未成年子女3年。
    ⒊兩造於108年9月間分居，上訴人搬回苗栗縣○○鎮○○路0段00
      0號0樓之0上訴人娘家居住。
    ⒋兩造於107年7月16日因爭執拉扯，致上訴人受有左臉頰疼
      痛、右前臂紅、左手第一指1×1公分擦挫傷、右前臂內側
      紅、左膝紅、疼痛及左肩1×1公分擦挫傷等傷害。
　　⒌兩造曾於109年8月25日成立調解(原審卷第85頁) ，同意於
      本件離婚訴訟和解成立、撤回或裁判確定前，暫定未成年
      子女丙○○之會面交往方式如下：
　　　⑴由被上訴人擔任未成年子女丙○○之主要照顧者。
　　　⑵上訴人得於每月第二、四週週六上午10時至週日下午7 
        時，前往被上訴人住處與未成年子女會面交往、偕同出
        遊及外出同宿，並於會面交往結束後，將未成年子女送
        回被上訴人所在之處所。
  ㈡本件爭點：
    ⒈兩造婚姻關係存續期間，被上訴人是否僅給付上訴人6個月
      ，每月5,000元之家庭生活費用及未成年子女之扶養費？
    ⒉被上訴人於106年6月間有無為搶奪上訴人手機，欲觀看手
      機內容，而對上訴人施暴？
    ⒊被上訴人有無於兩造同居期間在兩造住所門口裝設監視器
      ，以監控上訴人是否出門？
    ⒋被上訴人於兩造婚姻關係存續期間有無對上訴人多次施以
      家庭暴力之行為？
    ⒌上訴人有無於婚姻關係存續期間與第三人交往？
    ⒍上開事由是否構成不堪同居之虐待或難以維持婚姻重大事
      由？
    ⒎如上開事由構成難以維持婚姻之重大事由，被上訴人是否
      應就上開事由負較重之責任或兩造有責之程度相同？
    ⒏如法院准許兩造離婚，未成年子女權利義務之行使或負擔
      ，應由何人任之？非主要照顧者之一方應給付他方之扶養
      費數額，應以多少為適當？
四、得心證之理由：
  ㈠被上訴人並無對上訴人為不堪同居之虐待之行為，上訴人依
    民法第1052條第1項第3款規定請求離婚，並無理由：
    ⒈上訴人固主張兩造婚姻關係存續期間，被上訴人僅給付上
      訴人6個月，每月5,000元之家庭生活費用及未成年子女之
      扶養費，惟為被上訴人所否認。經查：
　　　⑴兩造婚後同居期間，被上訴人每月負擔同居時期之一切
        生活花費、及未成年子女之所有費用，此據證人即被上
        訴人母親丁○○證稱：被上訴人在結婚後，有給上訴人家
        用的生活費等語在卷(原審卷第351頁)。另上訴人亦自
        承兩造分居後有收受被上訴人給付之20萬元，亦有兩造
        之通訊軟體LINE對話內容在卷可參(原審卷第161頁)。
        足見，被上訴人並無未負擔任何家庭生活費用之情事。
　　　⑵又按家庭生活費用，除法律或契約另有約定外，由夫妻
        各依其經濟能力、家事勞動或其他情事分擔之，民法第
        1003條之1定有明文。本件兩造未曾就家庭生活費用如
        何分擔為約定，上訴人主觀上就被上訴人每月給付之零
        用金感受不足，然於同居期間卻未曾向被上訴人協議或
        請求增加。而上訴人離家後，未成年子女仍與被上訴人
        同住，被上訴人之生活費用負擔遠大於上訴人，然被上
        訴人仍願給付上訴人20萬元，應認被上訴人已按其經濟
        能力，善盡分擔家庭生活費用之義務。上訴人指稱被上
        訴人未曾負擔未成年子女扶養費或未給付家庭生活費用
        等情，自與事實不符。
　　⒉上訴人固主張被上訴人於106年3月間無端要求上訴人交出
      手機供其查看，上訴人拒絕後，被上訴人竟強拉上訴人手
      指，欲以指紋解鎖手機，上訴人反抗不從後，被上訴人掐
      住上訴人脖子，而對上訴人施暴等語，惟經原審調閱「家
      庭暴力通報表」(下簡稱通報表)及「苗栗縣家庭暴力暨性
      侵害防治中心保護個案資料表」(下簡稱個案資料表)。上
      開通報表及個案資料表僅記載：乙○○於106年3月17日13時
      許，在苗栗縣○○鎮○○里○○街0 號，與甲○○因小孩丙○○照顧
      分擔問題，而情緒激動發生爭吵，因爭吵聲伴隨嬰兒哭聲
      ，由附近住戶主動報警處理，警方到場後，雙方均無人受
      傷等語(原審卷第125、131頁)。則上訴人主張被上訴強拉
      其手指，掐住伊脖子，而對伊施暴一節，並無任何證據可
      資證明。
　　⒊上訴人另主張被上訴人於兩造同居期間在住家門口裝設監
      視器，以監控上訴人是否出門等語。惟查，上訴人迄未證
      明被上訴人裝設監視器有特別之針對性，且監設器裝設之
      地點為被上訴人與未成年子女之住處，被上訴人之母親亦
      同住於該址，被上訴人及其家人均屬該監視器監控之對象
      ，衡情，豈有裝設監視器監控自己之理。再參照證人丁○○
      證稱：因為旁邊有廟會，出入人口複雜，上訴人在家會怕
      ，被上訴人經過上訴人同意，才裝監視器等語(原審卷第3
      51頁)。故被上訴人辯稱：係基於安全考量而安裝等情，
      應可採信。則上訴人主張被上訴人為監控其行為，不准伊
      外出回娘家而裝設監視器，自與事實不符。
　  ⒋上訴人又主張於107年7月16日兩造因金錢發生爭吵，過程
      中被上訴人情緒失控，對上訴人拳打腳踢，致上訴人受傷
      ，並提出○○醫療財團法人○○紀念醫院受理家庭暴力事件驗
      傷診斷書為證(下稱簡稱驗傷診斷書，原審卷第35頁)。被
      上訴人固坦承毆打上訴人，惟檢視上開驗傷診斷書之記載
      ，醫師檢查結果為：左臉頰疼痛無明顯外傷、右前臂紅，
      左手第一指挫擦傷1×1公分，右手前臂內側紅、左膝紅疼
      痛、左肩1×1公分挫擦傷。則以上訴人所受傷勢觀之，被
      上訴人前開家庭暴力行為，尚非嚴重。再參酌個案資料表
      記載：上開事件並無報警處理紀錄，後續社工多次嘗試與
      案主(即上訴人)聯繫均未果(原審卷第131頁)。顯見該次
      衝突亦屬偶發事件，上訴人事後亦未深究，尚難認兩造之
      關係已達無可挽回之程度。
　　⒌上訴人再主張：108年1月間，上訴人與姊姊相約帶未成年
      子女出遊，被上訴人雖事前同意，卻臨時反悔不讓上訴人
      出門，並與上訴人發生拉扯，未成年子女因目睹兩造衝突
      而大哭，上訴人姊姊欲將未成年子女帶離衝突現場，被上
      訴人卻為阻止而將姊姊推倒在地等語，經查：上開事實，
      固據證人即上訴人姊姊戊○○證述屬實(見原審卷第258～259
      頁)，惟依據通報表記載：上訴人稱被上訴人會限制其出
      門，希望上訴人好好在家帶小孩，兩造因此言語衝突(原
      審卷第127頁)；另個案資料表則記載：108年1月5日14時
      許，上訴人姊姊前往兩造住處，被上訴人覺得事發突然，
      拒絕上訴人帶同未成年子女外出，開始對上訴人咆哮，上
      訴人姊姊不希望未成年子女目睹衝突，自行將未成年子女
      抱到家外，被上訴人追出後將未成年子女搶回，並將上訴
      人姊姊推倒在地，上訴人見狀後憤怒撲向被上訴人，兩造
      發生拉扯，但3人皆未受傷，本次事件中，雙方雖有拉扯
      ，但不致有暴力危險等語(原審卷第131頁)。足見，本次
      衝突係因兩造對於上訴人是否攜同未成年子女外出而起，
      被上訴人雖為搶回未成年子女而推倒上訴人姊姊，惟上訴
      人亦憤怒撲向被上訴人，而與被上訴人發生拉扯，故此次
      並非被上訴人單向對上訴人之家庭暴力行為。
　　⒍上訴人另主張，被上訴人於108年7月29日前案離婚調解之
      際，曾傳送「提款卡跟存摺放客廳桌上，明天我可能去不
      成，或許妳不想見我，但我們真的見不到，○○再麻煩妳」
      之訊息予上訴人，有通訊軟體LINE對話內容在卷足參(原
      審卷第39頁)。惟斯時兩造已因婚姻問題而對簿公堂，被
      上訴人情緒難免低落，其向上訴人抒發不願離婚之想法，
      難認已對上訴人造成精神上之壓迫而構成家庭暴力之行為
      。
　　⒎按夫妻之一方對他方為不堪同居之虐待者，他方得向法院
      請求離婚，為民法第1052條第1項第3款所明定。所謂不堪
      同居之虐待，包括身體及精神上受不堪同居之虐待。究竟
      有無此種虐待，應就具體事件，衡量夫妻之一方受他方虐
      待所受侵害之嚴重性，斟酌當事人之教育程度、社會地位
      及其他情事，是否已危及婚姻關係之維繫以為斷，倘係夫
      妻間偶然之口角、爭吵，如未逾越夫妻通常所能忍受之程
      度，即非屬不堪同居之虐待。
　　⒏承前所述，被上訴人於107年7月16日對上訴人之傷害行為
      ，及雙方於108年1月互相衝突拉扯之行為，雖足認定係身
      體及精神上不法之侵害，惟情節尚屬輕微，且間隔達半年
      ，顯係夫妻間偶然之口角、爭吵，並未逾越夫妻通常所能
      忍受之程度。此外，上訴人性格亦屬激烈，此由上訴人與
      被上訴人對話，動輒口出惡言（如：媽的、你他媽的、我
      他媽的、幹等語)，反是被上訴人在對話過程中，較能理
      性相持等情，有通訊軟體Line對話翻拍照片在卷足參(原
      審卷第193、199、201頁）。則上訴人主張被上訴人單方
      面對伊為虐待之行為，並已達不堪同居之程度，自與事實
      不符。從而，上訴人主張依民法第1052條第1項第3款規定
      請求與被上訴人離婚，即屬無據，不應准許。
　㈡兩造間雖有難以維持婚姻之重大事由，惟上訴人不得請求離
    婚：　　
　　⒈有前項以外之重大事由，難以維持婚姻者，夫妻一方得請
      求離婚。但其事由應由夫妻一方負責者，僅他方得請求離
      婚，民法第1052條第2項定有明文。所謂「有前項以外之
      重大事由，難以維持婚姻者」，乃抽象的、概括的離婚事
      由，係民法親屬編於74年修正時，為因應實際需要，參酌
      各國立法例，導入破綻主義思想所增設，其目的在使夫妻
      請求裁判離婚之事由較富彈性。關於「難以維持婚姻之重
      大事由」，係以婚姻是否已生破綻而無回復之希望為其判
      斷之標準。而婚姻是否已生破綻無回復之希望，此不可由
      原告已喪失維持婚姻意欲之主觀面加以認定，應依客觀之
      標準，即難以維持婚姻之事實，是否已達於倘處於同一境
      況，任何人均將喪失維持婚姻意欲之程度而定。「但其事
      由應由夫妻一方負責者，僅他方得請求離婚」，是其所採
      者為消極破綻主義精神，而非積極破綻主義。因此，若夫
      妻雙方均為有責時，則應衡量比較雙方之有責程度，而許
      責任較輕之一方向應負主要責任之他方請求離婚，如雙方
      之有責程度相同，則雙方均得請求離婚，以符公平，且符
      合民法第1052條第2項規定之立法目的（最高法院94年台
      上字第2059號、95年台上字第1450號判決參照）。
　　⒉又婚姻係以夫妻雙方情感為基礎，以共同生活為目的，配
      偶間應本相互協力保持其共同生活之圓滿、安全及幸福，
      若此基礎不復存在，致夫妻無法共同生活，且無復合之可
      能，即應認有難以維持婚姻之重大事由存在。查，兩造於
      108年9月間分居，上訴人已搬至苗栗縣○○鎮○○路0段000號
      0樓之0娘家居住，分居迄今已逾2年，雙方徒有夫妻之名
      而無夫妻之實，與夫妻應共同生活、同甘共苦、共創幸福
      家庭生活之本質相悖，益徵雙方已然絕決，夫妻情分已盡
      ，難期繼續共處。堪認兩造感情破裂，婚姻基礎動搖，而
      無和諧之望，已構成婚姻難以維持之重大事由。
　　⒊另查，被上訴人於109年5月間前往被上訴人娘家，打開房
      間門，撞見上訴人與另一名男子己○○共處一室，被上訴人
      心情激憤，上訴人亦不甘示弱，大聲斥責被上訴人：你拍
      啊！現在什麼，能拍什麼？被上訴人：你知道我們還沒有
      離婚嗎？上訴人：那怎樣啦！………出去啦！有被上訴人提
      出之光碟及影像勘驗內容可稽(原審卷第167、245頁)。上
      訴人固否認與己○○交往，惟查：
　　　⑴上訴人於原審已自承當天與己○○在房間(衣著)不算完整(
        原審卷第147頁)。
　　　⑵另己○○的臉書頁面早於108年12月31日即標註「與00 000
        00 0000穩定交往中」(原審卷第169～175頁)。上訴人固
        否認己○○臉書資料之真正，惟被上訴人於109年5月2日
        將己○○之臉書截圖傳給上訴人，並質疑「明顯看到每次
        載妳出去的那台現代驕車，那桃園男生到底是誰？為什
        麼很常載妳？妳到底跟他什麼關係？」，而上訴人第一
        時間並未直接否認該臉書頁面訊息之真正，只有回覆被
        上訴人「你到底有什麼毛病，我說了我上班，沒時間聽
        在那邊發神經」等語(原審卷第177～179頁)。顯見上訴
        人在此期間，確實與己○○交往，兩人過從甚密，應可認
        定。
　　⒋綜上，上訴人所指被上訴人前述家庭暴力之行為，均屬輕
      微之家庭爭執，而兩造分居後，上訴人不願回家居住，且
      多次提出離婚請求，已無繼續維繫婚姻之意願。又上訴人
      於此期間內，與第三人己○○交往，過從甚密，己○○並在臉
      書之感情狀態設定與上訴人穩定交往中。被上訴人於109
      年5月間前往上訴人娘家，打開房間門，撞見上訴人與己○
      ○衣衫不整，足徵，上訴人於婚姻關係存續期間，已有背
      於夫妻忠誠義務，而與配偶以外之人交往，逾越男女份際
      ，並侵害被上訴人之配偶權之情事。本院認為兩造間有上
      開難以維持婚姻之重大事由存在，且應由上訴人負較大之
      責任，參照上開說明，上訴人依民法第1052條第2項之規
      定，請求離婚，亦無理由，應予駁回。
　㈢上訴人離婚之訴既經駁回，則其請求離婚後對於未成年子女
    權利義務之行使或負擔由伊任之，及請求被上訴人應自裁判
    確定之日起按月給付扶養費，即無理由，應併予駁回。
五、綜上所述，上訴人依民法第1052條第1項第3款及第2項之規
    定，請求與被上訴人離婚，非屬正當，不應准許；其併請求
    兩造之未成年子女權利義務之行使或負擔由伊任之，被上訴
    人應按月給付未成年子女之扶養費9,000元，亦無理由。從
    而原審所為上訴人敗訴之判決，並無不合。上訴論旨指摘原
    判決不當，求予廢棄改判，為無理由，應駁回其上訴。
六、本件事證已臻明確，兩造其餘之攻擊或防禦方法及所用之證
    據，經本院斟酌後，認為均不足以影響本判決之結果，爰不
    逐一論列，附此敘明。
七、據上論結，本件上訴為無理由，爰判決如主文。
中　　華　　民　　國　　110 　年　　11　　月　　9 　　日
                    家事法庭    審判長法　官  王　銘
　　　　　　　　　　　      　　　　　法　官  唐敏寶
　　　　　　　　　　　      　　　　　法　官  高英賓
正本係照原本作成。
如不服本判決，應於收受送達後二十日內向本院提出上訴書狀，
其未表明上訴理由者，應於提出上訴後二十日內向本院補提理由
書狀（均須按他造當事人之人數附繕本）。因疫情而遲誤不變期
間，得向法院聲請回復原狀。
上訴時應提出委任律師或具有律師資格之人之委任狀。委任有律
師資格者，另應附具律師資格證書及釋明委任人與受任人有民事
訴訟法第四百六十六條之一第一項但書或第二項所定關係之釋明
文書影本。如委任律師提起上訴者，應一併繳納上訴裁判費。

                                      書記官  吳伊婷
　　　　　　　　　　　　　　　　　　　
中　　華　　民　　國　　110 　年　　11　　月　　9 　　日